【裁判字號】    96,重上,16
【裁判日期】    970502
【裁判案由】    損害賠償
【裁判全文】
臺灣高等法院臺中分院民事裁定  96年度重上字第16號
上訴人即附帶被上訴人
             辛○○
             清甲企業股份有限公司
法定代理人   丁○○
             傳嚴良
上二人共同
訴訟代理人   蘇顯騰律師
             徐盛國律師
被上訴人即附帶上訴人
             乙○○
             甲○○
             丙○○
             己○○
             戊○○
上五人共同
訴訟代理人   陳鴻謀律師
複  代理人   盧志科律師
上列當事人間請求損害賠償事件，本院於民國97年3月11日所為
之判決，其原本及正本應更正如下：
    主  文
原判決原本及正本中第48頁關於：
「九、被上訴人得否向上訴人請求侵權行為損害賠償？
    被上訴人於備位聲明第二項主張上訴人辛○○、原審被告庚
    ○○、丁○○三人共同於92年8月29日偽造內容不詳之虛偽
    不實股份轉讓文件，將被上訴人等所持有之上揭股份非法移
    轉登記至傅清甲名下，並偽造股東臨時會議紀錄，共同將系
    爭六筆土地及未保存登記建物非法移轉至上訴人辛○○名下
    ，致使身為股東之被上訴人等人受有損害，為此依民法第18
    4條第1項、第185條第1項、第28條、公司法第23條第2項等
    規定，請求上訴人清甲公司、辛○○、原審被告庚○○、丁
    ○○應連帶給付被上訴人乙○○、甲○○、丙○○、己○○
    918萬元；應連帶給付被上訴人戊○○612萬元，及均自本件
    起訴書送達翌日起至清償日止，按年息5%計算之利息等語。
    惟被上訴人先位聲明起訴請求上訴人辛○○應向地政機關塗
    銷就系爭六筆土地之所有權移轉登記、共有物分割登記及向
    稅捐稽徵處塗銷就系爭未保存登記之建物於92年10月22日於
    所為之納稅名義人變更登記部分，既有理由，則上開土地及
    建物即已恢復至上訴人清甲公司名下，對被上訴人而言，已
    無損害之發生，則被上訴人等人於備位聲明第二項請求上訴
    人清甲公司、辛○○、原審被告庚○○、丁○○應連帶給付
    被上訴人乙○○、甲○○、丙○○、己○○九百十八萬元；
    應連帶給付被上訴人戊○○612萬元，及均自本起訴狀繕本
    送達翌日起至清償日止，按年息5%計算之利息，即屬無據，
    應併予駁回。被上訴人此部分受敗訴判決，其假執行之聲請
    即失所依據，應併予駁回。」記載，應更正為：
「六、被上訴人得否向上訴人請求侵權行為損害賠償？（即備位
      第（二）項聲明部分）
    被上訴人備位聲明第二項主張：上訴人辛○○、原審被告庚
    ○○、丁○○三人共同於92年8月29日偽造內容不詳之虛偽
    不實股份轉讓文件，將被上訴人等所持有之上揭股份非法移
    轉登記至傅清甲名下，並偽造股東臨時會議紀錄，共同將系
    爭六筆土地及未保存登記建物非法移轉至上訴人辛○○名下
    ，致使身為股東之被上訴人等人受有損害，依民法第184條
    第1項、第185條第1項、第28條、公司法第23條第2項等規定
    ，為備位之訴第二項之聲明，請求法院審理結果如認先位之
    訴第三項聲明無理由時，就備位之訴第二項聲明予以審判，
    判命上訴人清甲公司、辛○○、原審被告庚○○、丁○○應
    連帶給付被上訴人乙○○、甲○○、丙○○、己○○918萬
    元；應連帶給付被上訴人戊○○612萬元，及均自本件起訴
    書送達翌日起至清償日止，按年息5%計算之利息等語。查被
    上訴人之先位聲明第三項關於民法第244條之請求部分既經
    本院判決駁回如上開五所示，本院自應就被上訴人之備位聲
    明第二項部分為審判。而查被上訴人先位聲明起訴請求上訴
    人辛○○應向地政機關塗銷就系爭六筆土地之所有權移轉登
    記、共有物分割登記及向稅捐稽徵處塗銷就系爭未保存登記
    之建物於92年10月22日於所為之納稅名義人變更登記部分，
    既有理由（詳見本判決事實及理由欄陸之四所載），則上開
    土地及建物即已恢復至上訴人清甲公司名下，對被上訴人而
    言，已無損害之發生，則被上訴人等人於備位聲明第二項請
    求上訴人清甲公司、辛○○、原審被告庚○○、丁○○應連
    帶給付被上訴人乙○○、甲○○、丙○○、己○○918萬元
    ；應連帶給付被上訴人戊○○612萬元，及均自本起訴狀繕
    本送達翌日起至清償日止，按年息5%計算之利息，即屬無據
    ，被上訴人此部分受敗訴判決，其假執行之聲請亦失所依據
    ，是被上訴人備位之訴第二項聲明，洵非正當。惟原審就先
    位之訴（第三項）及備位之訴第二項部分，均為被上訴人敗
    訴之判決，被上訴人就先位之訴第三項聲明附帶上訴，效力
    及於備位之訴第二項部分，本院審理結果，認被上訴人上述
    兩部分均無理由，而本院判決主文第一項已諭知駁回附帶上
    訴，自無庸再於主文諭知駁回被上訴人備位第二項之訴。」
    理  由
一、按判決如有誤寫、誤算或其他類此之顯然錯誤者，法院得依
    聲請或依職權以裁定更正之，其正本與原本不符者亦同，民
    事訴訟法第232條第1項定有明文。
二、查本院前開之判決原本及正本有如主文所示之顯然錯誤，應
    予更正。
三、依首開規定裁定如主文。
中    華    民    國    97    年    5     月    2     日
                  民事第二庭    審判長法  官  邱森樟
                                      法  官  謝說容
                                      法  官  蔡秉宸
以上正本係照原本作成。
如不服本裁定應於裁定送達後10日內向本院提出抗告理由狀（須
按他造人數附具繕本），並繳納抗告裁判費新台幣1,000元。
                                      書記官  洪麗華
中    華    民    國    97    年    5     月    7     日
                                                      Ａ


司法院資訊處製作；財團法人民間司法改革基金會備份。
